【裁判字號】    97,台非,588
【裁判日期】    971225
【裁判案由】    竊盜
【裁判全文】
最高法院刑事判決              九十七年度台非字第五八八號
上  訴  人  最高法院檢察署檢察總長
被      告  甲○○
上列上訴人因被告竊盜案件，對於台灣桃園地方法院中華民國九
十五年十一月二十五日第一審確定簡易判決（九十五年度壢簡字
第二０七０號；聲請簡易判決處刑案號：台灣桃園地方法院檢察
署九十五年度偵字第二０一五四號），認為部分違背法令，提起
非常上訴，本院判決如下：
    主  文
原判決關於甲○○累犯及宣告之刑部分均撤銷。
甲○○所犯結夥三人以上竊盜未遂罪，處有期徒刑肆月，如易科
罰金，以新台幣壹仟元折算壹日。
    理  由
非常上訴理由稱：「一、按判決適用法則不當者，為違背法令，
刑事訴訟法第三百七十八條定有明文。又刑法於九十四年二月二
日修正公布，於九十五年七月一日施行，依修正前刑法第四十七
條之規定，關於累犯之成立，係以曾受有期徒刑之執行完畢，或
受無期徒刑或有期徒刑一部之執行而赦免後，五年以內再犯有期
徒刑以上之罪為要件。惟如在假釋中因故意更犯罪，受有期徒刑
以上刑之宣告者，依修正前刑法第七十八條第一項之規定，既應
撤銷其假釋，則其刑罰尚未執行完畢，自無由成立累犯。又二以
上徒刑合併執行者，其假釋之期間亦合併計算之，同法第七十九
條之一第三項，定有明文。二、查本件被告甲○○犯有下列前科
執行紀錄，（一）、前因施用第一級毒品，違反毒品危害防制條
例案件，經台灣桃園地方法院九十年度訴字第一六二六號判決，
判處有期徒刑九月確定；（二）、又因施用第一級、第二級毒品
，經台灣桃園地方法院九十年度訴字第二三四號判決，各判處有
期徒刑九月確定，並由該法院裁定定其應執行刑為有期徒刑一年
五月；（三）被告另犯贓物罪，由台灣桃園地方法院九十年度桃
簡字第四００號判決，判處有期徒刑三月，如易科罰金以三百元
折算一日銀元（似應移置上述『三百元』之前）確定；（四）、
被告又因施用第二級毒品，由台灣桃園地方法院九十年度易字第
二二五六號判決，判處有期徒刑十月確定。上開案件合併執行，
被告於九十一年二月二十五日入監執行，因縮短刑期於九十四年
四月二十八日假釋出獄，至九十四年九月五日刑期期滿。以上各
情，有台灣桃園地方法院被告全國前案紀錄表及相關之執行案卷
可稽。惟被告於假釋期間內之九十四年七月十九日某時，再犯施
用第一級毒品罪，已經台灣嘉義監獄報請撤銷假釋，並有法務部
中華民國九十五年七月十三日法矯決字第０九五００二六二五三
號核准撤銷假釋函附卷可稽。又依卷附台灣桃園地方法院檢察署
檢察官九十五年執更緝乙字第一０七號執行指揮書記載，該撤銷
假釋後之殘刑「四月八日」自九十五年十月十二日起算至九十六
年二月十九日執行期滿。則依上開說明，本件被告於九十五年九
月十一日犯竊盜罪時，被告前犯違反毒品危害防制條例等案件所
科處之有期徒刑，尚未執行完畢，自不構成累犯。乃原法院不察
，竟誤認被告符合累犯之要件，依刑法第四十七條規定論以累犯
並加重其刑，顯有適用法則不當之違法。案經確定，且於被告不
利，爰依刑事訴訟法第四百四十一條、第四百四十三條提起非常
上訴，以資糾正。」等語。
本院按：刑法（指九十四年二月二日修正公布，自九十五年七月
一日施行之現行刑法）修正前，關於累犯之規定，必須曾受有期
徒刑之執行完畢，或受無期徒刑或有期徒刑一部之執行而赦免後
，五年以內再犯有期徒刑以上之罪者，始足當之。所謂執行完畢
，其在監獄執行期滿者，固不待言；如係經假釋出獄者，須在無
期徒刑假釋後滿二十年，或在有期徒刑所餘刑期內未經撤銷假釋
者，其未執行之刑，始得以已執行論。如其為二以上徒刑併執行
者，依修正前同法第七十九條之一第一項規定：「二以上徒刑併
執行者，第七十七條所定最低應執行之期間，合併計算之。」同
條第三項規定：「依第一項規定合併計算執行期間而假釋者，前
條第一項規定之期間，亦合併計算之。」從而，在二以上徒刑併
合執行之情形，經許其假釋出獄者，其假釋所定最低應執行之期
間，既合併計算之，則其所餘刑期（即殘餘刑期之期間），亦應
合併計算，此期間既無從區分，即必於期間內未經撤銷假釋，該
併合執行之各罪所未執行之刑，始以已執行論。本件被告甲○○
前因違反毒品危害防制條例及贓物等案件，經台灣桃園地方法院
先後判決施用第一級毒品罪處有期徒刑九月（九十年度訴字第一
六二六號）；施用第一、二級毒品罪各判處有期徒刑九月，定應
執行刑一年五月（九十年度訴字第二三四號）；贓物罪處有期徒
刑三月，如易科罰金以銀元三百元折算一日（九十年度桃簡字第
四００號）；施用第二級毒品罪處有期徒刑十月（九十年度易字
第二二五六號），均經確定在案，上開各罪合併執行，被告於九
十一年二月二十五日入監，執行一部分後，因縮短刑期，於九十
四年四月二十八日假釋出獄，原應於九十四年九月五日執行期滿
。然被告於假釋期間復因違反毒品危害防制條例案件，遭判處徒
刑，經台灣嘉義監獄報請撤銷假釋，法務部以九十五年七月十三
日法矯決字第０九五００二六二五三號函核准，殘餘刑期四月八
日，由台灣桃園地方法院檢察署檢察官以九十五年執更緝乙字第
一０七號指揮執行，刑期自九十五年十月十二日起算，至九十六
年二月十九日始期滿，有全國刑案資料查註表、監獄報請撤銷假
釋函、法務部核准撤銷假釋函及檢察官執行指揮書等在卷可稽。
從而，被告於九十五年九月十一日再犯本件竊盜罪時，上開違反
毒品危害防制條例等罪所處之有期徒刑，既尚未全部執行完畢，
揆諸上揭說明，應不構成累犯。原審未察，遽以累犯規定加重其
刑，自有違誤。案經確定，且於被告不利，非常上訴意旨執以指
摘，洵有理由，應由本院將原判決關於被告累犯及宣告之刑部分
均撤銷，另行判決如主文第二項所示，以資救濟。
據上論結，應依刑事訴訟法第四百四十七條第一項第一款，刑法
第三百二十一條第二項、第一項第四款、第四十一條第一項前段
、第二十八條，判決如主文。
中    華    民    國  九十七  年   十二   月  二十五  日
                      最高法院刑事第十一庭
                          審判長法官  花  滿  堂
                                法官  黃  正  興
                                法官  陳  東  誥
                                法官  林  錦  芳
                                法官  洪  昌  宏
      本件正本證明與原本無異
                                      書  記  官
中    華    民    國  九十七  年   十二   月   三十   日
                                                     ｍ


司法院資訊處製作；財團法人民間司法改革基金會備份。
